臺灣高雄地方法院刑事判決　　　　　 100年度審易字第1311號
公　訴　人　臺灣高雄地方法院檢察署檢察官
被　　　告　鄭孟東
上列被告因竊盜案件，經檢察官提起公訴（99年度偵字第31607
號、第35648 號），被告於準備程序中就被訴事實為有罪之陳述
，經本院告知簡式審判程序之旨，並聽取被告與公訴人之意見後
，本院裁定進行簡式審判程序，判決如下：
    主  文
鄭孟東共同犯竊盜罪，累犯，處有期徒刑陸月；又犯夜間侵入住
宅、攜帶兇器竊盜罪，累犯，處有期徒刑壹年，未扣案之螺絲起
子壹支，沒收之；又犯夜間侵入住宅、毀壞門扇、攜帶兇器竊盜
罪，累犯，處有期徒刑壹年，扣案之空氣手槍壹枝（含彈匣壹個
、鋼瓶壹個），沒收之。應執行有期徒刑貳年肆月，扣案之空氣
手槍壹枝（含彈匣壹個、鋼瓶壹個），沒收之；未扣案之螺絲起
子壹支，沒收之。
    事  實
一、鄭孟東前因竊盜案件，經本院以97年度審簡字第5122號判處
    有期徒刑2 月確定，於民國98年4 月26日縮刑期滿執行完畢
    。詎仍不知悔改，分別為下列之行為：
（一）鄭孟東與姓名、年籍均不詳，綽號「胖子鴻」之成年男子
      ，共同意圖為自己不法所有之竊盜犯意聯絡，於99年6 月
      14日上午6 時30分許，由「胖子鴻」騎乘尤瑞鴻（另經臺
      灣高雄地方法院檢察署檢察官為不起訴處分）所租賃之車
      牌號碼058-EUG 號重型機車，搭載鄭孟東，行經高雄市○
      ○區○○路524 巷5 號「成家立業大樓」前，因見設於該
      址1 樓之管理員室無人看管，認有機可趁，即由「胖子鴻
      」在旁把風接應，鄭孟東下車擅自推開管理員室大門入內
      ，徒手竊取李松田所有放置於櫃臺之手提包1 只（內有現
      金新臺幣【下同】3 萬2000元、提款卡、駕照、健保卡、
      身份證、手機等物），得手後與「胖子鴻」騎乘上開機車
      離去，並將竊得之現金朋分花用殆盡。
（二）鄭孟東於99年8 月19日凌晨2 時51分許之夜間，騎乘林哲
      泛所有之車牌號碼311-BJK 號重型機車，行經高雄市○○
      區○○街60號「快樂新家L 區社區大樓」前，因見設於該
      址1 樓之管理員室無人看管，認有機可趁，遂基於意圖為
      自己不法所有之竊盜犯意，擅自推開管理員室大門入內，
      持其所有，客觀上對人之生命、身體足以構成威脅，可供
      兇器使用之螺絲起子（未扣案）破壞管理員室抽屜門鎖，
      竊取其內周富進所有之香菸2 包及硬幣共約200 元，得手
      後旋即騎乘上開機車離去（侵入住居部分未據告訴）。
（三）鄭孟東於99年8 月30日凌晨2 時10分許之夜間（起訴書誤
      載為99年8 月19日），騎乘林哲泛所有之車牌號碼311-BJ
      K 號重型機車，行經高雄市○○區○○街18號「仁鵬CA社
      區大樓」前，因見設於該址1 樓之管理員室無人看管，認
      有機可趁，竟基於意圖為自己不法所有之竊盜犯意及毀損
      犯意，以持其所有，無殺傷力，但對人之生命、身體、安
      全仍構成威脅之空氣槍射擊之方式，毀損大樓門口玻璃門
      後侵入管理員室，竊取放置於櫃臺抽屜內之硬幣共約100
      元，得手後旋即騎乘上開機車離去（侵入住居部分未據告
      訴）。
（四）嗣經警依據「仁鵬CA社區大樓」主委陳榮仁等人所提供之
      大樓監視器影像，並調閱路口監視器畫面，於99年8 月31
      日2 時10分許，在高雄市○○區○○街36巷40弄2 號住處
      查獲，始循線查悉上情，並扣得無殺傷力之空氣手槍1 枝
      （含彈匣1 個、鋼瓶1 個）。
二、案經高雄市政府警察局湖內分局報請臺灣高雄地方法院檢察
    署檢察官偵查起訴。
    理  由
一、按被告鄭孟東所為係犯死刑、無期徒刑、最輕本刑為3 年以
    上有期徒刑以外之罪，其於準備程序中就被訴事實為有罪之
    陳述，經本院告知簡式審判程序之旨，並聽取公訴人、被告
    之意見後，本院認為適宜進行簡式審判程序，爰依刑事訴訟
    法第273 條之1 第1 項規定，裁定行簡式審判程序，合先敘
    明。
二、上開犯罪事實，業據被告鄭孟東於本院審理時供承不諱，核
    與證人即被害人李松田、陳榮仁、周富進、證人林哲汎於警
    詢中、證人即同案被告尤瑞鴻於偵查中之供述大致相符，並
    有高雄市政府警察局楠梓分局扣押筆錄、扣押物品目錄表、
    自願性同意搜索筆錄、贓物認領保管單、機車租賃契約書、
    車籍查詢資料各1 份及監視器翻拍照片共27張在卷可稽，是
    被告之任意性自白核與事實相符，洵堪採為論罪科刑之依據
    。本案事證明確，被告上開犯行，堪以認定，應依法論科。
三、新舊法比較：
    本件被告行為後，刑法第321 條第1 項業於100 年1 月26日
    修正公布，並於同年月28日生效施行。按行為後法律有變更
    者，適用行為時之法律，但行為後之法律有利於行為人者，
    適用最有利於行為人之法律，刑法第2 條第1 項定有明文。
    查修正前刑法第321 條第1 項規定：「犯竊盜罪而有左列情
    形之一者，處6 月以上、5 年以下有期徒刑：一、於夜間侵
    入住宅或有人居住之建築物、船艦或隱匿其內而犯之者。二
    、毀越門扇、牆垣或其他安全設備而犯之者。三、攜帶兇器
    而犯之者。四、結夥三人以上而犯之者。五、乘火災、水災
    或其他災害之際而犯之者。六、在車站或埠頭而犯之者」；
    修正後刑法第321 條第1 項則規定：「犯竊盜罪而有下列情
    形之一者，處6 月以上、5 年以下有期徒刑，得併科新臺幣
    10萬元以下罰金：一、侵入住宅或有人居住之建築物、船艦
    或隱匿其內而犯之者。二、毀越門扇、牆垣或其他安全設備
    而犯之者。三、攜帶兇器而犯之者。四、結夥三人以上而犯
    之者。五、乘火災、水災或其他災害之際而犯之者。六、在
    車站、埠頭、航空站或其他供水、陸、空公眾運輸之舟、車
    、航空機內而犯之者」，經比較新舊法之規定，新法法定刑
    除增加「得併科10萬元以下罰金」之罰金刑外，並刪除原第
    1 款「於夜間」之要件，且就第6 款增加「航空站、其他供
    水、陸、空公眾運輸之舟、車、航空機內」之要件，核均屬
    加重刑罰或擴大加重竊盜構成要件之涵攝範圍，是修正後刑
    法第321 條第1項 之規定並未較有利於行為人，自應適用修
    正前刑法第321 條第1 項之規定。
四、論罪部分：
（一）按（修正前）刑法第321 條第1 項第1 款之夜間侵入住宅
      竊盜罪，係以夜間侵入住宅為其加重要件，所謂「住宅」
      ，乃指人類日常居住之場所而言，而稱夜間者，為日出前
      ，日沒後（最高法院29年滬上字第63號判例意旨參照）。
      又大樓式或公寓式住宅之地下室、管理室、頂樓加蓋之儲
      藏室，係附屬於該大樓或公寓，為該種住宅之全體或特定
      （如頂樓住戶）居住人生活起居場所之一部分，與住宅之
      關係密不可分，如於夜間侵入該種住宅地下室、管理室、
      頂樓儲藏室內竊盜，自應依刑法第321 條第1 項第1 款論
      罪。查被告於日出前之凌晨2 時51分許、凌晨2 時10分許
      ，侵入犯罪事實一（二）（三）之住宅大樓管理室行竊，
      揆諸前揭說明，自應論以修正前刑法第321 條第1 項第1
      款夜間侵入住宅竊盜之罪名。
（二）次按刑法第321 條第1 項第3 款之攜帶兇器竊盜罪，係以
      行為人攜帶兇器竊盜為其加重條件，此所謂兇器，其種類
      並無限制，凡客觀上足對人之生命、身體、安全構成威脅
      ，具有危險性之兇器均屬之，且祇須行竊時攜帶此種具有
      危險性之兇器為已足，並不以攜帶之初有行兇之意圖為必
      要（最高法院79年臺上字第5253號判例意旨參照）。查被
      告鄭孟東為犯罪事實一（二）所示竊盜犯行時所持之螺絲
      起子，係具有相當硬度及尖銳程度之器具，客觀上顯然足
      對人之生命、身體、安全構成威脅，具有危險性，自屬刑
      法第321 條第1 項第3 款之兇器。又被告為犯罪事實一（
      三）所示竊盜犯行時所持之空氣槍，經警方初篩及送驗結
      果，雖認其係屬氣體動力式槍枝，經以小型二氧化碳高壓
      鋼瓶內之氣體為發射動力，可發射金屬彈丸，但其單位面
      積動能僅達8.4 焦耳/ 平方公分，不具殺傷力，此有高雄
      市政府警察局楠梓分局氣體動力式槍枝（空氣槍）動能初
      篩報告表、高雄縣政府警察局99年10月6 日高縣警鑑字第
      0990084121號槍彈鑑定書各1 份在卷可參。而該空氣槍既
      可發射金屬彈丸，且被告又用以破壞大樓大門安全玻璃，
      可見該槍枝對人之生命、身體、安全均構成威脅，具有危
      險性，自應論以兇器為當。
（三）故核被告就犯罪事實一（一）所為，係犯刑法第320 條第
      1 項之竊盜罪；犯罪事實一（二）所為，係犯修正前刑法
      第321 條第1 項第1 款、第3 款之夜間侵入住宅、攜帶兇
      器竊盜罪；犯罪事實一（三）所為，係犯修正前刑法第32
      1 條第1 項第1 款、第2 款、第3 款之夜間侵入住宅、毀
      壞門扇、攜帶兇器竊盜罪。檢察官就犯罪事實一（三）部
      分，雖漏載被告攜帶兇器竊盜之罪名，惟按同一竊盜行為
      同時具備刑法第321 條第1 項所列數款加重條件時，係屬
      實質上之一罪（最高法院76年台上字第3291號判決意旨參
      照），今起訴書雖漏未引用修正前刑法第321 條第1 項第
      3 款之加重條件，然此部分事實，業據檢察官於起訴書犯
      罪事實欄中記載明確，應認檢察官業已起訴此部分事實，
      僅法條漏載，自無庸變更起訴法條。被告鄭孟東、綽號「
      胖子鴻」間，就犯罪事實一（一）所為之竊盜犯行，有犯
      意聯絡及行為分擔，應論以共同正犯。被告所為上開3 次
      犯行，犯意個別，行為互殊，應予分論併罰。又被告有如
      犯罪事實欄所載之前案與執行紀錄，有臺灣高等法院被告
      前案紀錄表存卷可按，其於有期徒刑之執行完畢後，5 年
      內故意再犯本件有期徒刑以上之各罪，均為累犯，應依刑
      法第47條第1 項前段之規定加重其刑。
五、科刑部分：
    爰審酌被告正值青壯之年，卻不思循正途賺取所需，因找無
    工作，又缺錢購買毒品，竟於夜間侵入位於大樓內部一樓，
    可供大樓住戶自由進出之管理室竊盜，使大樓住戶之居住安
    寧及人身安全受有威脅，更以攜帶螺絲起子撬開抽屜門鎖，
    或持空氣槍射擊大樓玻璃門之方式，竊取他人財物，嚴重危
    害社會秩序，且被告已有數次毒品危害防制條例及竊盜案件
    之執行紀錄，有臺灣高等法院被告前案紀錄表在卷足參，素
    行非佳，迄今又未賠償被害人等所受之損失，所為實屬可議
    ，惟念其犯後坦承犯行，態度尚可，且被害人等所受之損害
    非鉅，暨其犯罪動機、目的、手段、所生損害等一切情狀，
    分別量處如主文所示之刑，並定其應執行刑如主文所示，以
    資懲儆。
六、沒收部分：
    末查，扣案之空氣手槍1 枝（含彈匣1 個、鋼瓶1 個），係
    被告所有供犯罪事實一（三）竊盜犯行所用之物；未扣案之
    螺絲起子1 支，係被告所有，並供其為犯罪事實一（二）竊
    盜犯行所用之物，業經被告自承在卷，均應依刑法第38條第
    1 項第2 款之規定宣告沒收。
七、不另為無罪部分：
    檢察官雖認被告就犯罪事實一（三）所為，尚另涉犯刑法第
    354 條之毀棄損壞罪嫌云云，惟按毀損門扇安全設備竊盜罪
    ，乃同法第354 條之毀損罪與普通竊盜罪之結合犯，上開毀
    損門扇安全設備，係犯普通竊盜罪之加重情形，已結合於所
    犯加重竊盜之罪質中，自不能於論以加重竊盜罪外，更行論
    以毀損罪（最高法院27年上字第1887號判例意旨、92年度臺
    非字第6 號判決意旨參照），是檢察官此部分所述，尚有誤
    會。然觀乎檢察官起訴意旨，認此部分犯行與前開起訴論罪
    犯行部分係屬想像競合犯之一罪關係，爰就此部分應不另為
    無罪之諭知。
據上論斷，應依刑事訴訟法第273 條之1 第1 項、第299 條第1
項前段，刑法第2 條第1 項前段、第320 條第1 項、第28條、第
47條第1項 、第51條第5 款、第38條第1 項第2 款，修正前刑法
第321 條第1 項第1 款、第2 款、第3 款，刑法施行法第1 條之
1 ，判決如主文。
本案經檢察官張雅婷到庭執行職務。
中    華    民    國   100    年    6     月    20    日
                刑事第十庭  法  官   楊珮瑛
以上正本證明與原本無異。
如不服本判決應於收受送達後10日內向本院提出上訴書狀，並應
敘述具體理由；如未敘述上訴理由者，應於上訴期間屆滿後20日
內向本院補提理由書（均須按他造當事人之人數附繕本）「切勿
逕送上級法院」。
中    華    民    國   100    年    6     月    20    日
                             書記官  陳莉庭
附錄本判決論罪科刑法條全文
中華民國刑法第320 條第1 項
意圖為自己或第三人不法之所有，而竊取他人之動產者，為竊盜
罪，處5 年以下有期徒刑、拘役或5 百元以下罰金。
修正前中華民國刑法第321 條
犯竊盜罪而有左列情形之一者，處6 月以上、5 年以下有期徒刑
：
一、於夜間侵入住宅或有人居住之建築物、船艦或隱匿其內而犯
    之者。
二、毀越門扇、牆垣或其他安全設備而犯之者。
三、攜帶兇器而犯之者。
四、結夥三人以上而犯之者。
五、乘火災、水災或其他災害之際而犯之者。
六、在車站或埠頭而犯之者。
前項之未遂犯罰之。